臺灣苗栗地方法院刑事判決
111年度金訴字第178號
公  訴  人  臺灣苗栗地方檢察署檢察官
被      告  鍾緯達


上列被告因違反洗錢防制法等案件，經檢察官提起公訴（111年
度偵續字第17號），因被告於本院準備程序進行中，就被訴事實
為有罪之陳述，經合議庭裁定由受命法官獨任進行簡式審判程序
，判決如下：
    主  文
鍾緯達共同犯洗錢防制法第十四條第一項之一般洗錢罪，共貳罪
，各處有期徒刑肆月，均併科罰金新臺幣陸仟元，罰金如易服勞
役，均以新臺幣壹仟元折算壹日。應執行有期徒刑伍月，併科罰
金新臺幣壹萬元，罰金如易服勞役，以新臺幣壹仟元折算壹日。
　　
　　犯罪事實及理由
一、本件犯罪事實、證據及理由，均引用檢察官起訴書之記載（
    如附件）。並補充、更正如下：
  ㈠將起訴書所載「詐欺集團」、「詐欺集團不詳成員」、「詐
    欺集團成員」，均更正為「不詳詐騙犯罪者（無證據證明該
    犯罪者為集團或達3人以上）」。
　㈡犯罪事實部分：　
  ⒈將犯罪事實欄一、第5列所載「竟因缺款花用」，更正為「竟
    自稱為辦理貸款」。
　⒉將犯罪事實欄一、第6至7列所載「基於縱有人以其金融帳戶
    實施詐欺取財及洗錢犯行，亦不違背其本意之幫助犯意」，
    更正為「基於詐欺取財及一般洗錢之不確定故意」。
　⒊將犯罪事實欄一、第7至9列所載「提供自己所申辦之臺中銀
    行000-000000000000號帳戶」，補充為「提供自己所申辦之
    台中商業銀行000-000000000000號帳戶之帳號及網路銀行帳
    號、密碼，暨鍾緯達所申辦供交易虛擬貨幣使用之幣託帳戶
    帳號、密碼」。　　  
　⒋將犯罪事實欄一、第17至18列所載「再以網路銀行將剩餘款
    項轉匯至詐欺集團成員所指定之其他帳戶」，更正為「再於
    110年12月22日16時36分許，操作ATM轉帳3萬元至不詳詐騙
    犯罪者所指定之帳戶內」。　
　⒌將犯罪事實欄一、第19至20列所載「避免人頭帳戶經通報警
    示帳戶」予以刪除。　
　㈢證據部分：
    補充「被告鍾緯達於審理中之自白」、「幣託網站所公告之
    手持證件註冊流程」、「台中商業銀行111年9月23日中業執
    字第1110033147號函暨函附開戶申請書影本、開戶作業檢核
    表、存款業務往來異動約定書、個人網路銀行業務服務申請
    書暨約定書、交易明細」。
二、論罪科刑：
  ㈠本案卷內並無充分證據，足以認定被告及自稱「謝秉儒」之
    不詳詐騙犯罪者之人數，合計是否已達3人以上，是核被告
    所為，均係犯洗錢防制法第14條第1項之一般洗錢罪，暨刑
    法第339條第1項之詐欺取財罪，共2罪。起訴意旨固認被告
    本案僅構成第30條第1項前段、洗錢防制法第14條第1項之幫
    助一般洗錢罪，暨刑法第30條第1項前段、第339條第1項之
    幫助詐欺取財罪，惟經本院檢視卷附監視器錄影畫面（見偵
    續卷第77至79頁），並比對卷附帳戶交易明細（見本院卷第
    67頁），可見在告訴人黎永森匯款新臺幣（下同）48萬元至
    被告名下台中商業銀行帳號000-000000000000號帳戶（下稱
    本案帳戶）後，被告於民國110年12月22日15時31分許，有
    以ATM提領其中2萬元，並有於同日16時36分許，操作ATM自
    本案帳戶轉帳3萬元至不詳詐騙犯罪者所指定之帳戶內，由
    此堪認被告已親自參與提領、轉匯詐欺贓款及隱匿犯罪所得
    去向等行為，對於犯罪具有功能性之支配力，而應論以正犯
    為宜，是起訴意旨就此部分容有未洽。但因二者基本社會事
    實同一，本院自應審理，且此部分業經本院於審理中當庭告
    知被告上開罪名以供答辯（見本院卷第78、83頁），而無礙
    被告防禦權之行使，復因此部分僅涉及行為態樣之正犯、從
    犯之分，本院自無庸依刑事訴訟法第300條規定變更起訴法
    條（最高法院101年度台上字第3805號判決意旨參照），附
    此敘明。
　㈡被告所為前開2次犯行間，犯意各別，行為互殊，應予分論併
    罰。又被告前揭犯行，均係以一行為同時觸犯上開2罪名，
    為想像競合犯，均應依刑法第55條規定，從一重以一般洗錢
    罪處斷。再被告就上開犯行之實施，與自稱「謝秉儒」之不
    詳詐騙犯罪者間均具有犯意聯絡及行為分擔，皆應論以共同
    正犯。
　㈢又因檢察官於起訴書及審理過程中，並未請求本院依刑法第4
    7條第1項累犯規定對被告加重其刑，故本院尚無從逕依職權
    調查後對被告論以累犯，爰將被告可能構成累犯之前科、素
    行資料，列為後述量刑時關於「犯罪行為人之品行」之審酌
    事項加以衡量（最高法院110年度台上字第5660號判決意旨
    參照）。另按犯洗錢防制法第14條之罪，在偵查或審判中自
    白者，減輕其刑，同法第16條第2項定有明文，而因被告於
    審理中已自白犯一般洗錢犯行，是本院自應依上開規定減輕
    其刑。
  ㈣爰審酌被告提供本案帳戶之帳號及網路銀行帳號、密碼，暨
    幣託帳戶之帳號、密碼供不詳詐騙犯罪者使用後，又提領並
    依詐騙犯罪者之指示轉匯、轉存詐欺贓款，觀其行為除無視
    政府一再宣示掃蕩詐騙犯罪之決心，造成告訴人黎永森、王
    妙齡之高額財產損失，破壞社會秩序及社會成員間之互信基
    礎外，更與詐騙犯罪者一同製造金流斷點，破壞金流秩序之
    透明穩定，妨害國家對於犯罪之追訴與處罰，迄今復未與告
    訴人黎永森、王妙齡達成和解並賠償所受損害，所為實屬不
    該。復考量被告前因竊盜案件經法院分別判處徒刑確定，嗣
    於108年8月4日執行完畢出監，竟仍於5年內故意再犯本案，
    此品行資料有臺灣高等法院被告前案紀錄表1份存卷可查，
    可見其素行非佳。惟念被告犯後於審理中已坦承犯行，態度
    非差，兼衡被告於審理中自陳學歷為高職畢業，現於資源回
    收場工作，家中尚有小孩及罹患癌症之父親需其扶養等語（
    見本院卷第95頁）之智識程度、家庭與生活狀況，暨告訴人
    黎永森、王妙齡向本院表達之刑度意見（見本院卷第31、96
    頁）等一切情狀，分別量處如主文所示之刑，並就所處罰金
    刑部分均諭知易服勞役之折算標準。
　㈤末考量被告之犯罪動機一致、犯罪手法雷同，對法益侵害之
    加重效應尚非甚大，如以實質累加之方式定應執行刑，則處
    罰之刑度顯將超過其行為之不法內涵，而違反罪責原則。復
    參以被告所犯各罪之犯罪態樣、時間間隔、各罪依其犯罪情
    節所量定之刑及合併刑罰所生痛苦之加乘效果等情狀，定其
    應執行之刑如主文所示，並就罰金刑部分諭知易服勞役之折
    算標準，以資警惕。　　
三、沒收部分：
　㈠犯罪所得部分：　
    查被告本案有操作ATM，據以領取告訴人黎永森遭詐欺而匯
    入本案帳戶之2萬元乙節，固如前述，然因被告於審理中明
    確供稱：伊當時提領2萬元後，有依照「謝秉儒」之指示，
    用無摺存款功能將該2萬元存到他指定的中信帳戶，且對話
    紀錄中伊還有問「謝秉儒」要怎麼存等語（見本院卷第76至
    77頁），而經本院檢視卷附通訊軟體對話擷圖，可見被告確
    有向「謝秉儒」詢問「要怎存」等語（見偵字第2312號卷第
    99頁），堪認其供稱該2萬元已依指示轉存至「謝秉儒」指
    定之帳戶等語，尚非全然無據，而難認該2萬元為被告所分
    得之犯罪所得。復因本案並無充分證據，足資證明被告本案
    有實際取得任何報酬或對價，是以，本院自無從對其犯罪所
    得諭知沒收或追徵。
　㈡洗錢行為標的部分：
　　按犯第14條之罪，其所移轉、變更、掩飾、隱匿、收受、取
    得、持有、使用之財物或財產上利益，沒收之。洗錢防制法
    第18條第1項前段定有明文。此一規定採取義務沒收主義，
    只要合於前述要件，法院本應為相關沒收之諭知，然因該洗
    錢行為之標的是否限於行為人所有者始得宣告沒收，法無明
    文，而實務上一向認為倘法條並未規定「不問屬於犯罪行為
    人與否均沒收」時，自仍以屬於被告所有者為限，始應予以
    沒收，再參酌最高法院100年度台上字第5026號判決：「該
    法條並未規定『不問屬於犯罪行為人與否』，均沒收之，自
    仍以屬於被告所有者為限，始應予以沒收」之意旨，亦足認
    在洗錢防制法並未規定「不問屬於犯罪行為人與否」均沒收
    之情形下，宜從有利於被告之認定，而認洗錢行為之標的須
    屬於被告所有者，始應予以宣告沒收。經查，被告於本案雖
    與不詳詐騙犯罪者共同經手隱匿詐欺贓款之去向，而足認該
    等贓款應屬洗錢行為之標的，然因該等贓款均已轉匯或轉存
    至該不詳詐騙犯罪者指定之帳戶內，而已非屬被告所有或在
    其實際掌控中，故本院尚無從依洗錢防制法第18條第1項前
    段規定，就被告上開洗錢行為標的諭知沒收，附此敘明。
據上論斷，應依刑事訴訟法第273條之1第1項、第299條第1項前
段、第310條之2、第454條第2項，洗錢防制法第14條第1項、第1
6條第2項，刑法第11條前段、第28條、第339條第1項、第55條、
第51條第5款、第7款、第42條第3項，刑法施行法第1條之1第1項
，判決如主文。
本案經檢察官林圳義提起公訴，檢察官陳昭銘到庭執行職務
中　　華　　民　　國　　111 　年　　11　　月　　22　　日
                  刑事第四庭    法　官　朱俊瑋
以上正本證明與原本無異。
如不服本判決應於收受判決後20日內向本院提出上訴書狀，並應
敘述具體理由。其未敘述上訴理由者，應於上訴期間屆滿後20日
內向本院補提理由書( 均須按他造當事人之人數附繕本) 「切勿
逕送上級法院」。告訴人或被害人如對本判決不服者，應具備理
由請求檢察官上訴，其上訴期間之計算係以檢察官收受判決正本
之日期為準。　　
   　　　　　　　               書記官　鄭雅雁
中　　華　　民　　國　　111 　年　　11　　月　　22　　日
附錄本案論罪科刑法條：
洗錢防制法第14條
有第二條各款所列洗錢行為者，處7年以下有期徒刑，併科新臺
幣5百萬元以下罰金。
前項之未遂犯罰之。
前二項情形，不得科以超過其特定犯罪所定最重本刑之刑。
中華民國刑法第339條
（普通詐欺罪）
意圖為自己或第三人不法之所有，以詐術使人將本人或第三人之
物交付者，處5年以下有期徒刑、拘役或科或併科50萬元以下罰
金。
以前項方法得財產上不法之利益或使第三人得之者，亦同。
前二項之未遂犯罰之。